---
title: "Fångstskattning fritidsfiskefällor"
author: "Sölab"
date: "`r Sys.Date()`"
output:
  word_document: default
  html_document: default
---

## Skattning av fångst av lax vid fritidsfiske med fällor

Skattningen av fångsten från fritidsfiskare med egen fiskerätt bjuder på många utmaningar. Den skattning av antalet
fiskedagar varje fälla har är i sig ganska osäker bland annat på grund av att redskapen eventuellt ligger aktiva
utan att egentligen fiska efter lax vilket kan göra att antalet faktiska fälldagar överskattas.

Vår ansats är att skatta fångsten genom att anta att fritidsfiskets CPUE korrelerar med yrkesfisket i samma område.
Problem med det är bland annat att yrkesfiskets statistik inte är 100% pålitlig. Ett annat problem är att det ibland
inte finns några rapporter från yrkesfisket i vissa områden under en period då fritidsfiskefällor varit aktiva.

Vi delar därför in fritidsfiskefällorna i geografiska områden där det, åtminstone på helår, finns ett större antal rapporter.
Ur denna helårsfördelning av CPUE väljer vi "lämpliga" percentiler för att representera hög-, mellan- och lågsäsong.
På detta sätt hoppas vi kunna använda CPUE-värden som dels har en koppling till yrkesfisket i samma område och även
en koppling till fisket gått totalt under ett år.

### Initiera grundmiljön för detta skript

```{r setup}
knitr::opts_chunk$set(echo = TRUE)
options(digits = 2)
library(dplyr)
library(ggplot2)
library(readxl)
library(writexl)
source("utils.R") # Defines functions and data structures used in this script

## User defined parameters that you might want to change each year.
##
reduce_catch <- .8 # Factor to reduce catch
datacall_year <- 2025
catch_year <- 2024
mean_weight <- 6.845443769268884 # From fishdata.v_mean_logged_weight 2023
#mean_weight <- 6.692282434901782 # From fishdata.v_mean_logged_weight 2024

```

### Läs effortdata

Läs in alla filer med effort data. Dessa filer innehåller all effortdata inrapporterad av
yrkesfiskare som använder redskap som antas fiska lax (Push-up och liknande fällor). Area knyts
raderna på samma sätt som för _traps_long_ ovan.

```{r}
eff_files <- list.files(path = "data", pattern = "effort-.*xlsx", full.names = TRUE)
d_list <- lapply(eff_files, read_excel)

CPUE_per_anstr <- slurp_effort(d_list) %>%
   left_join(ruta2area, by = "RUTA")
## Test that we dont have commercial traps in squares not belonging to an area
#CPUE_per_anstr %>% filter(!(RUTA %in% unique(ruta2area$RUTA)))

```



### Välj CPUE percentiler

Plot över median CPUE per område och månad (åren poolade). Denna plot används som stöd för att tilldela varje
area/månad-par en percentil som skall användas vid estimeringen (obs varierande skala på y-axeln).

```{r CPUE_everywhere, echo=FALSE}
CPUE_month <- CPUE_per_anstr %>%
  group_by(area, Month) %>%
  summarise(
    CPUE_sum = sum(N_fish) / sum(Effort),
    CPUE_mean = mean(CPUE_anstr),
    CPUE_median = median(CPUE_anstr),
    N_anstr = n(),
    .groups = "drop"
  ) %>%
  mutate(
    Area = case_when(
      area == "gavle" ~ 1,
      area == "sundsvall" ~ 2,
      area == "ume" ~ 3,
      area == "ske" ~ 4,
      area == "lule" ~ 5,
      area == "haparanda" ~ 6
    )
  ) %>%
  mutate(Area = factor(
    Area,
    labels = c(
      "Gävle",
      "Sundsvall",
      "Umeå",
      "Skellefteå",
      "Luleå",
      "Haparanda"
    )
  ))

CPUE_per_month_and_area <- ggplot(CPUE_month, mapping = aes(x=Month, y= CPUE_sum)) +
  geom_line() + geom_point() +
  facet_wrap(~Area, scales = "free_y") +
  xlab("Månad") + ylab("CPUE (medel)") +
  theme(text=element_text(family="serif"))

CPUE_per_month_and_area # Show figure

#ggsave("CPUE-per-month-and-area.png", CPUE_per_month_and_area)

```

### Läs fälldata

Läs in datafilen med fälldagar per år, RUTA och månad. Mha den fördefinieade listan _ruta2area_ (se utils.R)
knyts RUTA till ett större område (som antas vara något så när likartade).

Varje rad i _traps_long_  innehåller _antal fälldagar_ per _fälla, månad och år_.

Områden som är definierade är: `r unique(ruta2area$area)`

```{r}
#traps_long <- read_excel("traps_long.xlsx") %>%
traps_long <- read_excel("trap_days_long.xlsx", na = c("NA")) %>%
  filter(!(is.na(RUTA) & Year == 2024)) %>% ## HACK Remove rows with NA RUTA
  mutate(RUTA = as.numeric(RUTA)) %>%
  mutate(Days = as.numeric(Days)) %>%
  left_join(ruta2area, by = "RUTA")
## Test that we dont have recr traps in squares no belonging to an area
#traps_long %>% filter(!(RUTA %in% unique(ruta2area$RUTA)))
```


Med ledning från figuren med CPUE-medel över året samt expertkunskap tilldelar vi vilken percentil vi vill använda för 
fällor i ett specifikt område och månad. Spara vald percentil i _quantile2area_ som sedan kan användas
för att tilldela en fälla vald percentil.

```{r assign_percentil}
quantile2area <- traps_long %>%
  select(area, Month) %>%
  distinct() %>%
  mutate(quantile = case_when(
    area == "gavle" & Month == "May" ~ "60%",
    area == "gavle" & Month == "June" ~ "60%",
    area == "gavle" & Month == "July" ~ "30%",
    area == "gavle" & Month == "August" ~ "10%",
    area == "haparanda" & Month == "June" ~ "60%",
    area == "haparanda" & Month == "July" ~ "30%",
    area == "haparanda" & Month == "August" ~ "10%",
    area == "lule" & Month == "May" ~ "10%",
    area == "lule" & Month == "June" ~ "60%",
    area == "lule" & Month == "July" ~ "60%",
    area == "lule" & Month == "August" ~ "30%",
    area == "ske" & Month == "June" ~ "60%",
    area == "ske" & Month == "July" ~ "30%",
    area == "ske" & Month == "August" ~ "10%",
    area == "sundsvall" & Month == "May" ~ "30%",
    area == "sundsvall" & Month == "June" ~ "60%",
    area == "sundsvall" & Month == "July" ~ "30%",
    area == "sundsvall" & Month == "August" ~ "10%",
    area == "ume" & Month == "June" ~ "60%",
    area == "ume" & Month == "July" ~ "30%",
    area == "ume" & Month == "August" ~ "30%",
    TRUE ~ "Unknown"
    ))

```

### Skatta fångsten

För varje område och år beräknar vi percentiler från alla inrapporterade yrkesfisken per år
och område. Variabeln _prob_ innehåller de percentiler vi använder.

```{r}
prob <- c(.1, .3, .6)
use_quantiles <- scales::percent(prob)
quantiles_year_area <- CPUE_per_anstr %>%
  group_by(Year, area) %>%
  reframe(quantile = scales::percent(prob),
            CPUE_q = quantile(CPUE_anstr, probs=prob),
            N_anstr = n())
#            .groups = "drop")
```


Fångsten skattas genom att antal fälldagar multipliceras med den CPUE vi valt att plocka ut från
områdets och årets alla inrapporterade yrkesfisken.

```{r}
cap <- "Fångst per fälla"
result <- traps_long %>%
  left_join(quantile2area, by = c("Month", "area")) %>% # Add the chosen quantile
  left_join(quantiles_year_area, by = c("Year", "area", "quantile")) %>% # A add CPUE for quantile
  mutate(N_catch = Days * CPUE_q) %>%
  mutate(Month = factor(Month, levels = c("May", "June", "July", "August"))) %>%
  select(Year, Month, area, SUBDIV, RUTA, trap_id, gear_days = Days, quantile, CPUE_q, N_catch) %>%
  arrange(Year, area, Month)

knitr::kable(result %>% select(-SUBDIV), caption = cap)
writexl::write_xlsx(result, "catch_per_trap.xlsx")

```


Resultatet summerat per subdiv, år och månad (catch_reduced är `r scales::percent(reduce_catch)` av den skattade 
totalfångsten):
```{r sum_tab, echo=FALSE}
cap <- sprintf("Fångst per subdivision och månad. Catch_reduced är minskad till %s av estimat", scales::percent(reduce_catch))
result_aggr <- result %>%
  group_by(Year, Month, SUBDIV) %>%
  summarise(trapdays = sum(gear_days),
                catch = sum(N_catch),
            .groups = "drop") %>%
  mutate(catch_reduced = catch * reduce_catch) %>%
  arrange(Year, SUBDIV, Month)
knitr::kable(result_aggr, caption = cap)
writexl::write_xlsx(result_aggr, "results_per_subdiv.xlsx")


WGBAST_res <- result_aggr %>%
  filter(Year %in% c(catch_year - 1, catch_year)) %>%
  group_by(Year, Month, SUBDIV) %>%
  summarise(NUMB = sum(catch_reduced), .groups = "drop") %>%
  mutate(SPECIES = "SAL", COUNTRY = "SE", YEAR = Year,
         TIME_PERIOD = case_when(
           Month == "May" ~ 5,
           Month == "June" ~ 6,
           Month == "July" ~ 7,
           Month == "August" ~ 8),
          TP_TYPE = "MON", SUB_DIV = as.character(SUBDIV), F_AREA = "C", D_TYPE = "RECR",
         GEAR = "FYK", WEIGHT = NA, W_TYPE = "EST", NUMB = round(NUMB, 0),
         N_TYPE = "EST", River = "", NOTES = "", w_ci = "", n_ci = "") %>%
  mutate(WEIGHT = NUMB * mean_weight / 1000, NOTES = sprintf("WEIGHT = mean w %2.3f", round(mean_weight, 3))) %>%
  select(SPECIES, COUNTRY, YEAR, TIME_PERIOD, TP_TYPE, SUB_DIV,
         F_AREA, D_TYPE, GEAR, WEIGHT, W_TYPE, NUMB, N_TYPE, River,
         NOTES, w_ci, n_ci)

fnam <- sprintf("%d_DC_WGBAST_SE_%d_RECR_Coast.xlsx", datacall_year, catch_year)
writexl::write_xlsx(WGBAST_res, fnam)

  
```


